臺灣高等法院臺中分院民事判決　94年度上易字第317號
上　訴　人　甲○○
訴訟代理人　張運才律師
被　上訴人　乙○○
訴訟代理人　蔡瑞煙律師
上列當事人間請求損害賠償事件，上訴人對於民國94年6月30日
臺灣臺中地方法院94年度訴字第435號第一審判決提起上訴，本
院於94年9月7日言詞辯論終結，判決如下：
    主  文
上訴駁回。
第二審訴訟費用由上訴人負擔。
    事實及理由
一、上訴人於原審起訴主張：被上訴人於民國90年10月 3日在臺
    灣臺中地方法院檢察署檢察官偵查中，誣告指訴上訴人涉犯
    傷害罪嫌，使臺灣臺中地方法院檢察署檢察官以90年度偵字
    第 16014號對上訴人提起公訴，經臺灣臺中地方法院於91年
    10月31日以91年度易字第1755號及臺灣高等法院臺中分院於
    92年 2月12日以92年上易字第62號判決無罪，被上訴人之誣
    告行為，業經臺灣臺中地方法院92年度訴字第2544號判處有
    期徒刑 6月在案，因被上訴人就其所受誣告罪名之有罪判決
    ，已向最高法院提起上訴，尚未判決確定，且上訴人知遭被
    上訴人誣告之時，係上訴人被訴之傷害案件，經臺灣高等法
    院臺中分院92年度上易字第62號刑事判決無罪確定之日，上
    訴人對於被上訴人之侵權行為損害賠償請求權之時效自未消
    滅。被上訴人誣告上訴人犯傷害罪嫌，上訴人雖未曾因上開
    傷害案件而被羈押，但上訴人原先所從事鐵工工作，在上開
    傷害案件一審時失業，女友亦於上開傷害案件一審時對原告
    表示因上訴人被起訴而與上訴人分手，被上訴人之誣告行為
    使上訴人失去原有職業及精神上受有痛苦，為此本於侵權行
    為損害賠償請求權請求被上訴人賠償慰撫金新臺幣一百五十
    萬元，及自民國九十四年三月十五日起至清償日止，按年息
    百分之五計算之利息。原審判決上訴人敗訴，上訴人不服原
    判決提起上訴，聲明：(一)原判決廢棄。(二)被上訴人應給付上
    訴人新台幣一百五十萬元及自民國94年 3月15日起至清償日
    止按年息百分之五計算之利息。
二、被上訴人對於伊因告訴上訴人傷害，因該案經判決上訴人無
    罪確定，上訴人即對被上訴人提起本案誣告之告訴，嗣經本
    院判決上訴人誣告罪刑，唯尚未確定等情，並不爭執，唯否
    認有誣告之犯行，並辯稱侵權行為損害賠償請求權之消滅時
    效，應以請求權人實際知悉損害及賠償義務人時起算，非以
    知悉賠償義務人因侵權行為所構成之犯罪行為經檢察官起訴
    ，或法院判決有罪為準，最高法院七十二年度臺上字第七三
    八號民事判例意旨可資參照。經查上訴人於91年11月26日具
    狀指訴被上訴人誣告之情節，有臺灣臺中地方法院檢察署91
    年度偵字第 22911號偵查卷宗為證，是上訴人知悉有損害及
    賠償義務人之時間應為91年11月間，迄至94年 2月14日提起
    本件侵權行為損害賠償之訴時止，已逾侵權行為損害賠償請
    求權之二年時效期間。且上訴人未就其如何受有損害及範圍
    加以敘明，其所為主張，尚難採信。對於上訴人之上訴，爰
    聲明：駁回上訴。
三、查被上訴人對上訴人提出傷害告訴案件，臺灣臺中地方法院
    檢察署檢察官以90年度偵字第 16014號對上訴人提起公訴，
    經原審法院於91年10月31日以91年度易字第1755號判決上訴
    人無罪，並經本院於92年1月29日言詞辯論終結，並於92年2
    月12日以92年上易字第62號判決無罪確定之事實，已經原審
    調取臺灣臺中地方法院檢察署90年度偵字第 16014號、92年
    度偵字第5116號偵查卷、原審法院91年度易字第1755號刑事
    卷宗後核明無訛，並影印各該卷宗附卷可按，且為兩造所不
    爭執，堪認為真實。
四、次查上開上訴人被訴之傷害刑事案件既係由本院於92年 1月
    29日言詞辯論終結，則被上訴人對於上訴人為誣告之行為，
    其最後之行為日期應為92年 1月29日，而上訴人所主張之損
    害，依其在原審言詞辯論中所述：「原告原先從事鐵工的工
    作，在（上開傷害案件）一審時失業，女友也是在一審時分
    手，原告之僱主並沒有表示是因原告被起訴而將原告解僱，
    但原告之女友有表示是因原告被起訴而與原告分手。」等情
    （原審卷第50頁）以觀，縱認因被上訴人之行為受有損害，
    其損害之發生時間應係在91年10月31日該傷害案件第一審判
    決宣判以前。因此被上訴人對上訴人之侵權行為，其行為時
    及損害時皆係在92年1月29日以前。
五、按「因侵權行為所生之損害賠償請求權，自請求權人知有損
    害及賠償義務人時起， 2年間不行使而消滅。自有侵權行為
    時起，逾10年者亦同。」，民法第197條第1項定有明文。復
    按「關於侵權行為損害賠償請求權之消滅時效，應以請求權
    人實際知悉損害及賠償義務人時起算，非以知悉賠償義務人
    因侵權行為所構成之犯罪行為經檢察官起訴，或法院判決有
    罪為準（最高法院72年台上字第 738號判例參照）。是請求
    權人若實際知悉損害及賠償義務人時，即起算時效，並不以
    賠償義務人坦承該侵權行為之事實為必要，至該賠償義務人
    於刑事訴訟中所為之否認或抗辯，或法院依職權所調查之證
    據，亦僅供法院為判刑論罪之參酌資料而已，不影響請求權
    人原已知悉之事實。」，最高法院85年度臺上字第2113號民
    事裁判意旨可資參照。上訴人被訴之上開傷害刑事案件，上
    訴人就被上訴人有無為誣告行為之事實，自始即已明知，而
    上訴人知有損害之時，依其所陳意旨，亦係在原審法院於91
    年10月31日以91年度易字第1755號判決上訴人無罪之前，被
    上訴人指訴上訴人傷害有無虛偽誣告暨使上訴人受有損害，
    上訴人自無遲至本院於92年 2月12日以92年上易字第62號判
    決無罪確定後始得知之理，參照上開說明，上訴人因被上訴
    人之誣告行為而對被上訴人所得行使之侵權行為損害賠償請
    求權，自本院92年上易字第62號刑事案件於92年 1月29日之
    言詞辯論終結日以前即應開始進行，上訴人遲至94年 2月14
    日始對被上訴人提起本件侵權行為損害賠償之訴，自已罹於
    侵權行為損害賠償請求權之時效，被上訴人據以抗辯，係屬
    有據。從而，上訴人本於侵權行為損害賠償請求權，求為判
    決被上訴人應給付一百五十萬元及自民國94年 3月15日起至
    清償日止按年息百分之五計算之利息，即無理由，應予駁回
    。原審判決上訴人敗訴，核無不合，上訴意旨指摘原判決不
    當，求予廢棄改判，為無理由，應駁回其上訴。
六、據上論結，本件上訴為無理由，應依民事訴訟法第 449條第
    1項、第78條，判決如主文。
中　　華　　民　　國　　94　　年　　9 　　月　　21　　日
                    民事第一庭審判長法　官  林陳松
                                    法　官  李寶堂
                                    法　官  王重吉
以上正本係照原本作成。
不得上訴。
                                    書記官  林世傑
中　　華　　民　　國　　94　　年　　9 　　月　　23　　日
                                        　　　　　　　Ｂ
